【裁判字號】    88,交易,192
【裁判日期】    890303
【裁判案由】    過失傷害
【裁判全文】
臺灣士林地方法院刑事判決                        八十八年度交易字第一九二號
    公  訴  人  臺灣士林地方法院檢察署檢察官
    被      告  甲○○
右列被告因過失傷害案件，經檢察官提起公訴（八十八年度偵字第六○二○號）及函
請併案審理（八十八年度偵字第一二五一四號），本院判決如左：
    主  文
甲○○因過失致人於死，處有期徒刑陸月，如易科罰金，以參佰元折算壹日。緩刑參
年。
    事  實
一、甲○○於民國八十八年五月二十九日下午四時三十分許，駕駛ＥＳ－九○○二號
    自用小客車沿台北市○○區○○路三段東向西方向（即由內雙溪往市區方向）行
    駛，途經至善路三段雙溪幹一一九號電線桿前路段時欲迴轉，本應注意看清無往
    來車輛，始得迴轉，且依當時天候晴、日間有自然光線、柏油路面、路面乾燥無
    缺陷、無障礙物、視距良好等狀況，亦無不能注意之情事，竟明知後方已有多輛
    機車接近，未為適當之判斷，貿然迴轉，適己○○（業經檢察官另案提起公訴）
    騎乘ＭＥＩ－二二一號機車附載丁○（六十九年四月五日生）同向行駛在後，亦
    疏未注意依限速行駛，貿然以時速六十公里左右之高速欲由左側駛越ＥＳ－九○○二號自小客車，惟在駛越時為正在迴轉之ＥＳ－九○○二號自小客車左前側車
    身撞及，因而人車倒地，致己○○受有右肘擦傷六×三公分、右腕擦傷一×一公
    分、左肘擦傷二×二公分、左前臂擦傷二×三公分、左腕擦傷一×一公分、右大
    腿擦傷一○×○‧五公分、右膝擦傷二處各約二×二公分、五×五公分、左大腿
    擦傷二處各約一○×○‧五公分、二×二公分、左膝擦傷二處各約一○×四公分
    、六×六公分，左小腿擦傷一×一公分之傷害，並致丁○受有嚴重頭部外傷合併
    左額顳頂骨折、左額顳微量硬腦膜下腔血腫，枕部頭皮撕裂傷、腦浮腫合併腦疝
    、右股骨骨折及右脛、腓骨骨折、左眼瘀傷、雙側骨盆腔骨折之傷害，呈深度昏
    迷，無法行動、言語狀態。案發後，與己○○同行之另部機車駕駛人戊○○旋即
    以行動電話報警，甲○○則開車搭載丁○前往臺北市立陽明醫院急救，嗣警員乙○○到達醫院處理後，甲○○即向乙○○表明係開車肇事之人自首犯罪，而接受
    裁判。迨至同年七月二十六日，丁○終因前開顱內出血之傷害，呼吸衰竭，不治
    死亡。
二、案經被害人己○○、被害人丁○之法定代理人丙○○訴由台北市政府警察局士林
    分局報請臺灣士林地方法院檢察署檢察官偵查起訴及函請併案審理。
    理  由
一、訊據被告甲○○坦承於右揭時、地，駕駛ＥＳ－九○○二號自用小客車欲迴轉時
    ，與己○○所駕駛之ＭＥＩ－二二一號機車碰撞致肇車禍等情，雖其辯護人另辯
    稱：當時係己○○明知被告欲進行迴轉，仍超速駕駛，欲自車輛左方通過而肇事
    ，被告已盡其注意義務，依信賴原則，應不負過失責任云云。惟查：
    (一)本件被害人丁○因本件車禍受有如事實欄所載之傷害，呈深度昏迷，無法行動
      、言語狀態，延至同年七月二十六日，終因前開顱內出血之傷害，呼吸衰竭，
      不治死亡等情，有臺北市立陽明醫院八十八年五月三十一日八八診字第七四一
      號診斷書、國立臺灣大學醫學院附設醫院八十八年七月二十六日診字第○一六
      五○八號診斷書在卷可稽，並經檢察官督同法醫師相驗屬實，有驗斷書、相驗
      屍體證明書及勘驗筆錄附相驗卷可按。又己○○因本件車禍受有如事實欄所載
      之傷害，亦有臺北市立陽明醫院八十八年五月三十日診字第七三六號診斷書在
      卷足憑。
    (二)按汽車迴車前，應暫停並顯示左轉燈光或手勢，看清無來往車輛，並注意行人
      通過，始得迴轉，道路交通安全規則第一百零六條第五款定有明文，又案發地
      點當時雖為新近拓寬路段，迄至八十八年七月下旬始繪設中央雙黃線，有臺北
      市交通管制工程處八十八年八月六日北市交工程字第八八六一六五五九○○號
      函一紙，及告訴人所提繪設雙黃線後之現場照片數幀附卷可佐，是依該地點之
      狀況，性質上本不適宜進行車輛之迴轉，復參以該路段並非交岔路口，依一般
      駕駛經驗，在此等狀況貿然為迴轉動作，本極易引起後方及對向來車之誤判，
      是被告自應更提高其注意義務，審慎為之，而依當時天候晴、日間有自然光線
      、柏油路面、路面乾燥無缺陷、無障礙物、視距良好等狀況，並無不能注意之
      情事，詎被告在見及己○○等一行所駕駛之機車後（偵查卷第六頁背面），仍
      疏未注意，率為迴轉，致肇車禍，其有過失至明。另按「汽車駕駛人對於防止
      危險發生之相關交通法令之規定，業已遵守，並盡相當之注意義務，以防止危
      險發生，始可信賴他人亦能遵守交通規則並盡同等注意義務。若因此而發生交
      通事故，始可以信賴原則為由免除過失責任」，最高法院八十四年度台上字第
      五三六○號判例可資參照，是告訴人己○○雖亦有超速致未及反應之過失，惟
      被告既有前開未盡相當注意義務之情，自不得主張「信賴原則」而免除其過失
      責任。本件經送臺北市車輛行車事故鑑定委員會、臺北市政府交通局鑑定、覆
      議結果，亦均認定被告有「迴車前未注意來往車輛之過失」，有臺北市車輛行
      車事故鑑定委員會八十八年九月十日北鑑審字第八八六○二二一九一○號函所
      附鑑定意見書、臺北市政府交通局八十八年十一月十五日北市交三字第八八二
      四一五三九○○號函所附覆議意見書各一份在卷可參。
    (三)告訴人己○○因本件車禍而受有上開傷害，被害人丁○因本件車禍而死亡，被
      告之過失行為與告訴人己○○之受傷，及被害人丁○間之死亡結果間，具有相
      當因果關係甚明。綜上，本件事證明確，被告犯行洵堪認定，應依法論科。
二、核被告所為，係犯刑法第二百七十六條第一項之過失致死罪，及同法第二百八十
    四條第一項前段之過失傷害罪。公訴人因起訴時未及審酌，認被告因過失肇事致
    丁○死亡部分之事實，係犯刑法第二百八十四條第一項後段之過失致重傷害罪，
    起訴法條尚有未洽，應予變更。被告以一過失行為，同時致生丁○死亡、己○○
    受有傷害之結果，係一行為觸犯數罪名，為想像競合犯，應從一重之刑法第二百
    七十六條第一項之過失致死罪處斷。又被告於肇事後，將丁○送醫急救，嗣警員
    乙○○到達醫院處理後，即向乙○○表明係開車肇事之人等情，業據證人乙○○
    於本院訊問時結證屬實（本院八十八年七月二六日訊問筆錄），其對於未發覺之
    罪自首而受裁判，應依刑法第六十二條前段之規定減輕其刑。爰審酌被告無前科
    紀錄，素行尚佳，其於本件車禍發生之過失程度，及己○○亦與有過失，並己○○受傷、丁○死亡之結果，對丁○之父母、家人傷害非輕，及其肇事後即將丁○
    送醫急救，於本院審理期間已與丁○之父母達成民事和解，有和解書一份附卷可
    稽，惟仍未與己○○達成和解等各情，量處如主文所示之刑，並諭知易科罰金之
    折算標準。末查被告前未曾受有期徒刑以上刑之宣告，此有臺灣高等法院檢察署
    刑案紀錄簡覆表及本院被告全國前案紀錄表各一份附卷可憑，其因一時失慎，偶
    罹刑典，事後已見悔意，堪信其經此偵、審過程及刑之宣告後，應知警惕而無再
    犯之虞，本院因認暫不執行其刑為當，予以宣告緩刑三年，用啟自新。
據上論斷，應依刑事訴訟法第二百九十九條第一項前段、第三百條，刑法第二百七十
六條第一項、第二百八十四條第一項前段、第五十五條、第六十二條前段、第七十四
條第一款，罰金罰鍰提高標準條例第一條前段、第二條，判決如主文。
本案經檢察官徐文豪到庭執行職務。
中    華    民    國      八十九      年      三      月       三       日
                                        臺灣士林地方法院刑事第三庭
                        法  官  王  本  源
右正本證明與原本無異。
如不服本判決，應於判決送達後十日內，向本院提出上訴狀。
                                                書記官  蔡  杰  玲
中    華    民    國      八十九      年      三      月       九       日
附錄本案論罪科刑法條全文：
刑法第二百七十六條第一項：
因過失致人於死者，處二年以下有期徒刑、拘役或二千元以下罰金。
刑法第二百八十四條第一項：
因過失傷害人者，處六月以下有期徒刑、拘役或五百元以下罰金。致重傷者，處一年
以下有期徒刑、拘役或五百元下罰金。


司法院資訊處製作；財團法人民間司法改革基金會備份。
